臺灣苗栗地方法院民事判決　　　　　　　 96年度訴字第265號
原　　　告　甲○○
被　　　告　乙○○
　　　　　　　　　　　　5號
上列當事人間請求侵權行為損害賠償事件，本院於民國96年12月
13日言詞辯論終結，判決如下：
    主  文
被告應給付原告新臺幣貳萬元，及自民國九十六年五月三十日起
至清償日止，按年息百分之五計算之利息。
原告其餘之訴駁回。
訴訟費用由被告負擔百分之二，餘由原告負擔。
本判決原告勝訴部分，得為假執行。
    事實及理由
一、原告主張：被告為苗栗縣竹南鎮照南國民小學（下稱照南國
    小）校長，原告為該校教師，於民國95年6 月7 日上午該校
    晨會間，原告向被告質問其有無於同年5 月26日該校之英語
    歌唱比賽後，批評原告所指導之6 年9 班學生演唱很無聊，
    經被告否認並散會後，被告於當日8 時10分許，在照南國小
    南棟與西棟2 樓教室交接處（即自然教室）附近走廊上，基
    於公然侮辱人之犯意，在上開公眾得共見共聞之場所，接續
    以「混蛋」等語侮罵原告，被告上開犯行，經臺灣苗栗地方
    法院檢察署（下稱苗栗地檢署）檢察官偵查後提起公訴，嗣
    經本院刑事庭以96年度易字第296 號、及臺灣高等法院臺中
    分院（下稱臺中高分院）以96年度上易字第1513號先後依公
    然侮辱罪判處有罪確定。被告前開行為，對原告之精神上造
    成相當程度之痛苦，爰依侵權行為之法律關係，請求被告賠
    償精神慰撫金新臺幣（下同）1,000,000 元，及法定遲延利
    息等語；並聲明：被告應給付原告1,000,000 元，及自起訴
    狀繕本送達翌日起至清償日止，按年息5 ％計算之利息。
二、被告則以：其確實曾於上開時地出言辱罵原告「混蛋」，但
    原告當時緊緊在後跟隨，並糾纏被告達100 公尺以上，致被
    告遭到激怒始出言相斥，臺中高分院於前開刑事判決中已查
    明被告當時之動機，請求審酌前情，認定被告是否構成侵權
    行為等語，資為抗辯，並聲明：原告之訴駁回。
三、得心證之理由：
（一）按因故意或過失，不法侵害他人之權利者，負損害賠償責
      任。次按不法侵害他人之身體、健康、名譽、自由、信用
      、隱私、貞操，或不法侵害其他人格法益而情節重大者，
      被害人雖非財產上之損害，亦得請求賠償相當之金額。民
      法第184 條第1 項前段、第195 條第1 項前段分別定有明
      文。
（二）經查：原告主張兩造分別為照南國小之教師及校長，及其
      於前開時地遭被告以「混蛋」等語加以辱罵等情，業經被
      告於本院審理中自承無訛（見本院卷第76頁），而被告因
      前述公然侮辱之犯行，經苗栗地檢署檢察官以96年度偵字
      第159 號提起公訴，嗣經本院刑事庭以96年度易字第296
      號判處拘役30日，如易科罰金以300 銀元折算1 日，後經
      臺中高分院刑事庭以96年度上易字第1513號改判處罰金銀
      元2,000 元即新臺幣6,000 元，減為銀元1,000 元即新臺
      幣3,000 元，如易服勞役以新臺幣1,000 元折算1 日確定
      在案等事實，有上開刑事判決書、臺灣高等法院被告前案
      紀錄表各1 份附卷可憑，並經本院依職權調閱前開刑事案
      件卷宗核明無誤，而兩造對於前揭刑事確定判決中所認定
      關於被告對原告出言斥罵之基本事實亦無爭執，堪信原告
      上開主張均為真實。被告既於上開公眾得共見共聞之場所
      ，接續以「混蛋」等語侮罵原告，顯係故意以不法方法侵
      害原告之人格權，揆諸前揭法條規定，應就原告因此所受
      之非財產上之損害負賠償責任。
（三）次查被告出言辱罵原告之起因，係因原告一再質問有關上
      開英語歌唱比賽之事，經被告回答且離開晨會會場之後，
      原告仍尾隨在旁沿路追問不休，被告因感不耐，情緒憤激
      ，乃以「混蛋」等語對原告出言辱罵等情，業經證人即照
      南國小教職人員張月英、林慧萍2 人分別於臺中高分院前
      開刑事案件第2 審程序審理中證述綦詳（見上開第2 審刑
      事案件卷宗第77頁正、反面），且與原告於前揭刑事案件
      中所述並無扞格（見前開第1 審刑事案件卷宗第54頁），
      應堪信為真實；然被告自陳其從事教育工作已長達35年，
      擔任校長職務已有16年，目前為照南國小校長，非但肩負
      教育工作者十年樹木百年樹人之重責大任，深受學子及家
      長之信賴及付託，並且身兼該校最高行政首長，言行舉止
      動見觀瞻，影響深遠，自當嚴以律己，謹言慎行，於應對
      進退之間，更應有禮有節，俾為全校師生之表率，在身教
      中春風化雨，進而風行草偃，落實教育生活化之目標；縱
      使面對原告之質問，亦應婉言加以解釋，倘於溝通過程中
      因雙方誤會一時未能化解而生齟齬，為免衝突激化，或可
      暫停討論，另循適當之行政程序或法制方法加以處理，詎
      被告面對原告之追問，未能克己復禮，一時衝動憤慨，竟
      爾出言不遜，在其他師生均可共見共聞之校內上開地點，
      對身為同校教師之原告以「混蛋」等語加以詈罵，當時並
      有其他該校教師及行政人員在場聽聞（參證人鍾祥妹於刑
      事審理程序中之證詞，見前揭第1 審刑事卷宗第73頁），
      非但對原告日後執教之人格尊嚴有所折辱，且此事經口耳
      相傳，亦對同校師生之生活教育產生一定程度之負面影響
      ，又原告及被告於本院審理中自陳其2 人目前之薪資收入
      分別約為每月43,000元及80,000元左右，本院綜合審酌上
      揭事發經過情由、原告人格權所受損害程度，並以兩造前
      開身分、地位、教育程度、經濟能力、收入狀況等條件綜
      合加以衡量，認原告就非財產上所受損害得請求賠償之金
      額以20,000元為適當，逾此部分之金額，則屬無據，應予
      駁回。
（四）綜上所述，原告基於侵權行為損害賠償之法律關係，請求
      被告給付非財產上損害20,000元，及自起訴狀繕本送達翌
      日即96年5 月30日起至清償日止，按年息5 ％計算之法定
      遲延利息部分，尚非無據，應予准許，逾此部分之請求，
      即無理由，應予駁回。
（五）本件判命被告給付之金額，未逾500,000 元，依民事訴訟
      法第389 條第1 項第5 款規定，就原告勝訴部分，本院應
      依職權宣告假執行。
四、本件事證已臻明確，兩造所提其餘攻擊防禦方法，經本院審
    酌後，核與判決結果不生影響，爰不一一論述，附此敘明。
五、訴訟費用負擔之依據：民事訴訟法第79條。
中　　華　　民　　國　　96　　年　　12　　月　　31　　日
                  民事庭法　官　邱光吾
以上正本係照原本作成
如對本判決上訴，須於判決送達後20日內向本院提出上訴狀
中　　華　　民　　國　　96　　年　　12  　月　　31　　日
                        書記官　葉燕蓉
